【裁判字號】    90,易,1421
【裁判日期】    901227
【裁判案由】    重利
【裁判全文】
臺灣臺北地方法院刑事判決                          九十年度易字第一四二一號
    公  訴  人  臺灣臺北地方法院檢察署檢察官
    被      告  甲○○
右列被告因重利案件，經檢察官聲請以簡易判決處刑（八十九年度偵字第三四○一號
），本院認不宜簡易判決處刑，改依通常程序審理，判決如左：
    主  文
甲○○共同以犯重利罪為常業，處有期徒刑伍月，如易科罰金以參佰元折算壹日；緩
刑參年，緩刑期內付保護管束。
扣案之信用卡刷卡機五組及帳冊參本均沒收。
    事  實
一、甲○○係台北市○○○路○段六十四號之一瑞佳資訊有限公司（下稱瑞佳公司）
    辦公室業務代理，負責代理消費刷卡業務，竟與成年男子林志鋼（年籍不詳）基
    於共同乘人需用金錢急迫之際貸以金錢，而取得與原本顯不相當重利之犯意聯絡
    ，自民國八十八年十二月十日起至八十九年二月一日止，由甲○○在中國時報刊
    登「卡--現刷現付、手續合法、安全可靠、代辦信用卡」之廣告及（○二）00
    000000號之聯絡電話以招徠需用金錢急迫之人，藉由「假消費真刷卡」之
    方式，乘不特定之借款人需款孔急，貸以金錢，以每借款新台幣（下同）一萬元
    ，實際支付九千二百元，即每月利息八百元，相當月利八分之利息，而取得與原
    本顯不相當之重利，恃以維生而以之為常業。適乙○○因需款孔急，因其媳婦與
    甲○○熟識而以電話與甲○○聯絡後，於八十九年元月三日，由乙○○持卡號0
    000000000000000號信用卡刷卡換取現金，刷卡金額為五萬五千
    元，扣除手續費、佣金、利息等合計刷卡金額百分之八，實拿五萬六百元，而取
    得四千四百元與原本顯不相當之重利。嗣於八十九年二月一日下午六時許，經警
    循線搜索查獲，並扣得信用卡刷卡機五組、刷卡簽帳單十七份、請款單十一份、
    甲○○所有之現金十萬元、瑞加公司橡皮章一個、聯合信用卡手刷單一批、刷卡
    單一盒及帳冊三本。
二、案經台北市政府警察局移請臺灣臺北地方法院檢察署檢察官聲請簡易判決處刑。
    理  由
一、訊據被告甲○○就右揭時、地刊登刷卡借款廣告，並未實際交易而刷卡，扣除利
    息將現金借出，並以此方式借款予乙○○等人而獲取與原本顯不相當之重利之情
    坦承不諱，核與證人乙○○於警訊及偵審中所證述情節相符；並有報紙廣告、乙
    ○○0000000000000000號信用卡刷卡紀錄表信用卡簽帳單各一
    紙、刷卡機五組扣案可資佐證。按刑法上所謂常業犯，係指反覆以同種類之行為
    為目的之社會活動之職業性犯罪而言，亦即恃犯罪以維生，縱令同時兼操其他職
    業，仍無礙其為常業犯罪，非謂常業犯必須別無其他正當職業始克構成（最高法
    院八十二年度台上字第二○七一號裁判參照）。又明知社會上有因急迫而舉債濟
    急，及因輕率或無經驗而從事舉債之情形，預定苛刻條件，一俟他人告貸，藉以
    博取重利為常業者，雖非對於特定人乘機利用，不能謂非對於一般人具有犯罪之
    故意（最高法院二十七年度上字第五二○號判例參照），被告經由報紙刊登廣告
    ，業據渠自承在卷，其顯已明知舉債之人乃因急迫而不得不為，仍預設苛刻之重
    利條件，其恃以維生之意思已表徵於外，並且借出金額之高、獲利之豐而對不特
    定之對象收取重利，益徵被告係以經營刷卡借款之利息收入為其維持生活之主要
    來源藉此取得重利為生，而為常業，此部分業經檢察官於審理時變更起訴法條為
    刑法第三百四十五條之常業重利罪，本院自得併於審究。復按「被告之自白，非
    出於強暴、脅迫、利誘、詐欺、違法羈押或其他不正方法，且與事實相符者，得
    為證據」、「被告之自白，不得作為有罪判決之唯一證據，仍應調查其他必要之
    證據，以察其是否與事實相符。」刑事訴訟法第一百五十六條第一項、第二項分
    別定有明文；本院依（一）證人乙○○於偵審時之證述；（二）上開信用卡簽帳
    單；（三）報紙廣告；及（四）扣案之刷卡機五組等補強證據，足資擔保被告甲
    ○○於本院就前開犯罪事實所為之任意性自白具有相當程度之真實性，而使得本
    院確信被告前述自白之犯罪事實確屬真實；本件事證明確，被告以重利為常業之
    犯行，堪以認定，應依法論科。
二、核被告乘人急迫而貸與金錢，取得與原本顯不相當之利息而以之為常業，所為係
    犯刑法第三百四十五條之常業重利罪。其與林志鋼間，有犯意聯絡及行為分擔，
    為共同正犯。爰審酌被告之素行，目前有正當職業，及被告犯罪之動機、目的、
    手段、所生危害及貸放金錢獲取高利對社會所生不利之影響暨犯罪後坦認犯行之
    態度等一切情狀，量處如主文所示之刑，並諭知易科罰金之折算標準，以示懲儆
    。查被告前未曾受有期徒刑以上刑之宣告，有卷附臺灣高等法院檢察署刑案記錄
    簡覆表在卷可按，經此起訴審判，當知所警惕，信無再犯之虞，本院認所宣告之
    刑以暫不執行為適當，並諭知緩刑三年，以啟自新。惟為確實，使渠有正確之法
    律觀念並提供必要之協助及督促，爰併依法宣告緩刑期內付保護管束，俾由地方
    法院檢察署之觀護人予以適當之督促，並發揮附條件緩刑制度之立意及避免短期
    自由刑執行所肇致之弊端。
三、按被告行為後，刑法第四十一條業已修正，並於九十年一月十日經總統公布，於
    同年一月十二日生效，茲比較新舊法條文修正之結果，其中原舊法第四十一條「
    犯最重本刑為三年以下有期徒刑之罪，而受六月以下有期徒刑或拘役之宣告，因
    身體、教育、職業或家庭之關係，執行顯有困難，得以一元以上三元以下折算一
    日，易科罰金」之規定，已經修正之新法擴大得易科罰金之範圍，凡「所犯最重
    本刑為五年以下有期徒刑之罪」，符合前開與舊法相同之其他要件下，即得易科
    罰金，是適用新法即對被告所犯最重本刑為有期徒刑五年以下之罪者，使其有易
    科罰金之適用，對被告而言，自較有利，依刑法第二條第一項前段之規定，即應
    適用裁判時之新修正刑法第四十一條第一項前段規定為易科罰金之諭知，附此敘
    明。
三、扣案之信用卡刷卡機五組及帳冊三本均供犯罪所用之物，且置放在台北市○○○
    路○段六十四號之一瑞佳公司處所，分別屬共犯林志鋼及被告甲○○所有，爰均
    依刑法第三十八條第一項第二款宣告沒收。另現金十萬元雖為被告甲○○個人所
    有，非供犯罪之物；刷卡簽帳單十七份、請款單十一份、公司章一個、聯合信用
    卡手刷單一批、刷卡單一盒，雖均屬被告所有，惟尚非直接以之取得重利，爰不
    予宣告沒收。
據上論斷，應依刑事訴訟法第四百五十二條、第二百九十九條第一項前段、刑法第二
條第一項前段、第二十八條、第三百四十五條、第四十一條第一項前段、第七十四條
第一款、第九十三條第一項、第三十八條第一項第二款，罰金罰鍰提高標準條例第一
條前段、第二條，判決如主文。
本案經檢察官黃久真到庭執行職務
中      華      民      國      九十      年     十二    月   二十七    日
                                      臺灣臺北地方法院刑事第六庭
                                          法  官    梁耀鑌
右正本證明與原本無異。
如不服本判決，應於判決送達後十日內向本院提出上訴狀(應抄附繕本)。告訴人
或被害人如對於本判決不服者，應具備理由請求檢察官上訴，其上訴期間之計算
係以檢察官收受判決正本之日期為準。
                                          書記官    梁淑時
中      華      民      國      九十      年     十二    月   二十七    日
附錄本案論罪科刑法條：
刑法第三百四十五條以犯前條之罪為常業者，處五年以下有期徒刑，得併科三千元以
下罰金。


司法院資訊處製作；財團法人民間司法改革基金會備份。
